【裁判字號】    95,上訴,2662
【裁判日期】    950928
【裁判案由】    違反槍砲彈藥刀械管制條例
【裁判全文】
臺灣高等法院刑事判決                95年度上訴字第2662號
上  訴  人
即  被  告  甲○○
選任辯護人  林月雪律師
            江鶴鵬律師
上列上訴人因違反槍砲彈藥刀械管制條例案件，不服臺灣板橋地
方法院94年度訴字第2771號，中華民國95年5月30日第一審判決
（起訴案號：臺灣板橋地方法院檢察署94年度偵字第13478號）
，提起上訴，本院判決如下：
    主  文
原判決撤銷。
甲○○未經許可，持有可發射子彈具殺傷力之改造槍枝，處有期
徒刑年肆月，併科罰金新臺幣陸萬元，罰金如易服勞役，以新
臺幣貳仟元折算壹日。扣案仿ＢＥＲＥＴＴＡ廠84型半自動手槍
製造金屬玩具手槍之改造手槍壹支（槍枝管制編號0000000000號
）及具直徑約8.9ｍｍ土造金屬彈頭之土造子彈顆均沒收。
    事  實
一、甲○○明知未經主管機關許可，不得持有可發射子彈具殺傷
    力之改造槍枝及子彈，竟於民國（下同）94年8月8日前某日
    ，在其臺北縣中和市○○街149號1樓修車廠，持有可發射子
    彈具殺傷力之仿ＢＥＲＥＴＴＡ廠84型半自動手槍製造金屬
    玩具手槍換裝土造金屬槍管、土造金屬槍機、土造金屬撞針
    之改造槍枝1支（槍枝管制編號0000000000號）及直徑約8.9
    ｍｍ土造金屬彈頭之土造子彈4顆（其中1顆經試射完畢）、
    口徑0.38吋之制式子彈1顆（經試射完畢）、口徑9ｍｍ之制
    式彈殼截短加裝土造金屬彈頭之改造子彈1顆（經試射完畢
    ）。嗣於94年8月8日22時20分許，為警持搜索票至上址查獲
    ，扣得上開改造槍枝1支、子彈6顆。
二、案經臺北縣政府警察局樹林分局報請臺灣板橋地方法院檢察
    署檢察官偵查起訴。
    理  由
一、訊據上訴人即被告甲○○固不否認警察持搜索票於上開時地
    查扣上開改造之槍枝、子彈不諱，惟否認有持有槍枝、子彈
    犯行，辯稱：上開槍枝、子彈置於一霹靂包內，係綽號「阿
    澎」，疑名為「林宗慶」者置於其修車廠內，因廠內雜物甚
    多，且任何人得自由出入，伊不知有該霹靂包之存在，扣案
    之槍枝、子彈上未發現有被告之指紋或細胞ＤＮＡ，無法證
    明為被告持有之物。疑係被栽贓。又鑑定過程未就槍枝作具
    體試射，子彈又採落錘擊發，怎可證明槍枝、子彈具有殺傷
    力，鑑定報告容有瑕疵云云。
二、經查：
  1.臺北縣政府警察局樹林分局於94年8月8日22時20分許，因有
    人具名檢舉被告涉嫌販賣第二級毒品甲基安非他命，乃向原
    審法院聲請核發搜索票，持往被告上址修車廠搜索，經警員
    陳志坤在工廠玻璃大門門後左側發現1個腰包（霹靂包），
    由內起出上開改造槍枝1支及土造子彈4顆、制式子彈7顆（
    除上開具殺傷力之土造子彈4顆、制式子彈2顆外，餘5顆不
    具殺傷力）等情，業據證人即至現場執行搜索之警員陳志坤
    、陳世明分別於原審結證綦詳，並有搜索扣押筆錄在卷可按
    。足證被告之槍枝、子彈確係於上開時間在被告之修車廠起
    出無訛。
  2.警員持搜索票於上開時地執行搜索，而查扣第二級毒品甲基
    安非他命、分裝袋、磅秤等物；並扣得上開槍枝及子彈，有
    搜索扣押筆錄可按，核搜索筆錄所載，執行搜索係經被告同
    意入工廠為之，雖搜索票所載行搜索應扣押之物為毒品，不
    含槍枝、子彈，惟以槍枝、子彈之持有嚴重危害社會治安，
    警員執行搜索查扣毒品之外，又另案查扣上開槍枝、子彈，
    既未因而損及被告人權之保障，則基於維護公共利益之原則
    ，本件搜索而扣押上開槍枝、子彈，尚難謂非合法，是上開
    扣案之槍枝、子彈應有證據能力，被告執以抗辯，顯無理由
    。
  3.扣案槍枝、子彈查獲之位置，必須將工廠之玻璃大門關上後
    ，始能放置、發現，此為被告所是認，並經警員陳志坤證述
    明確，是放置本件槍枝、子彈之際，必須將玻璃大門關上，
    參以被告供稱工廠於營業時間，大門均開啟，是倘有人要將
    藏有本件槍枝、子彈之腰包放置於查獲處，必須將玻璃門關
    上，被告理應察覺此事。況被告屢以腰包內之槍枝、子彈應
    係綽號「阿澎」即疑係名為「林宗慶」之人所放置，復經證
    人溫源德證述曾見「阿澎」（林宗慶）攜帶霹靂腰包至被告
    工廠云云。惟以溫源德供稱「阿澎」有拿一包毒品給被告，
    但不知霹靂包內還裝什麼東西等語。顯見其並不能證明「阿
    澎」所攜帶之霹靂腰包，即為本件藏放槍彈之腰包，亦無法
    認定本件槍彈即為「阿澎」所有之物。又被告係因遭人檢舉
    販賣第二級毒品甲基安非他命，警方遂聲請搜索票前往搜索
    ，搜索結果亦證實被告持有第二級毒品並經扣案，是倘係有
    人故意栽槍誣陷，大可逕向警方檢舉被告持有槍枝，何須迂
    迴檢舉，足見為被告憑空臆測。甚見被告與證人溫源德均未
    能進一步提供有關「阿澎」或「林宗慶」之身分資料供查證
    ，是除溫源德所證不足為被告有利認定外，被告所辯槍枝、
    子彈係他人遺棄或栽贓云云，尚難採信。至於扣案之槍枝、
    子彈未採集有清晰可供比對之指紋及可供檢驗之細胞ＤＮＡ
    型別，固有法務部調查局95年3月16日調科貳字第
    09500108990號鑑定報告書可憑（見原審卷第67頁）。惟證
    物未留下清晰指紋及細胞ＤＮＡ型別之原因甚多，其一可能
    係因犯罪嫌疑人之湮滅、掩飾行為等，非謂扣案槍枝、子彈
    上必會留下持有者之指紋、細胞ＤＮＡ型別。被告以扣案槍
    枝、子彈未鑑定留有被告指紋及可供比對之細胞ＤＮＡ型別
    而據以否認持有上開槍枝、子彈，自非可採。
  4.扣案之槍枝1枝、子彈6顆經送鑑定結果：改造手槍1枝（
    槍枝管制編號0000000000號），認係仿ＢＥＲＥＴＴＡ廠84
    型半自動手槍製造金屬玩具手槍換裝土造金屬槍管、土造金
    屬槍機、土造金屬撞針而成之改造手槍，機械性能良好，可
    擊發適用之子彈，認具殺傷力。改造子彈4顆，均係具直
    徑約為8.9ｍｍ土造金屬彈頭之土造子彈，採樣1顆試射，可
    擊發，認具殺傷力。制式子彈2顆：1顆認係口徑0.38吋（
    9×17ｍｍ）之制式子彈，經實際試射，可擊發，認具殺傷
    力；1顆係由口徑9ｍｍ（9×19ｍｍ）之制式彈殼截短加裝
    土造金屬彈頭而成之改造子彈，經實際試射，可擊發。有內
    政部警政署刑事警察局94年9月5日刑鑑字第0940121248號槍
    彈鑑定書在卷可按（見偵查卷第64、65頁）。復經原審法院
    傳喚鑑定人陳蕾伊到庭具結證稱：伊係中央警察大學刑事糸
    畢業，在校修過普通物理、化學，刑事鑑識概論、攝影學、
    指紋學、血清學、文書鑑定、現場重建、法醫學等。現在同
    校刑事研究所碩士班進修，期間曾修過刑事鑑識專題，彈道
    學。自從到刑事警察局之後，並接受鑑識科物理組之槍彈兩
    階段訓練，並於去年9月份至美國李昌鈺研究機構參加槍擊
    現場重建訓練拿到證書。從92年7月28日到刑事警察局做槍
    彈鑑識工作，92年承辦44件，93年承辦409件，94年承辦397
    件，95年迄今（4月）亦有50件。有關改造槍枝之鑑定，依
    照刑事警察局之標準作業流程，係依性能檢驗法做鑑定，所
    謂性能檢驗法，是指實際操作槍枝之機械結構與功能，是否
    完整，尤其著重在擊發子彈時，牽涉之部位，例如，槍管之
    材質，槍管貫通與否、滑套之材質、滑套之運作情形、扳機
    與擊錘之運作情形、與撞針之力道等等，經鑑定人員實際操
    作之情形及檢視它的功能，必要時也會拆解，看槍枝之重要
    結構是否具備，功能是否完整。如果確定完整良好，即認定
    有殺傷力。子彈部分，因本案有制式子彈與改造子彈，故分
    別說明，就制式子彈部分，是以性能檢驗法做鑑定，所謂制
    式子彈在國外是屬於量產化的商品，經過一定的品質管控，
    檢查是以外觀是否有明顯之瑕疵，例如底火是否經過撞擊，
    至於改造子彈部分，是以性能檢驗法輔以試射方式檢驗，所
    謂性能檢驗法，是指檢視子彈外觀之各部分，如彈頭、彈殼
    、底火座之部分，彈殼是否完整，彈頭是否鬆脫，底火座是
    否完整良好，及測量彈頭之口徑及直徑，來檢測子彈之結構
    及功能是否完好，再輔以試射法，試射時是以土造試射台進
    行試射，並於子彈前端放置一個厚約0.65ｍｍ鋁板來做監測
    板，根據刑事警察局之實驗結果，若可貫穿前開鋁板，其彈
    丸之單位面積動能已超過20焦耳/平方公分，認具有殺傷力
    等語。並有內政部警政署刑事警察局就本件鑑定報告出具其
    歷經之流程與所參考外國文獻之95年8月23日刑鑑字第
    0950123164號函附卷可稽。鑑定人為學有專精之刑事專業鑑
    定人員，從事槍彈鑑定工作之經驗豐富，鑑定人依性能檢驗
    法鑑驗本件改造槍枝認具有殺傷力，子彈部分除性能檢驗法
    外，就改造土彈亦輔以試射法，確認制式子彈2顆與改造子
    彈4顆均具殺傷力，應屬無訛。是被告與其辯護人指摘鑑定
    報告之正確性，尚無可採。
  5.綜上，被告所辯應屬卸責之詞，不足採信。本件被告罪證明
    確，犯行至堪認定。
三、被告雖於94年8月8日前某日即持有上開可發射子彈具殺傷力
    之改造槍枝與子彈，惟其持有時間已延續至94年8月8日被查
    獲之時。核被告所為係犯槍砲彈藥刀械管制條例第8條第4項
    、第12條第4項之罪。被告係同時地，未經許可，持有可發
    射子彈具有殺傷力之改造槍枝及未經許可持有子彈，係一行
    為觸犯數罪名，為想像競合犯，應依刑法第55條規定，從較
    重之未經許可持有可發射子彈具殺傷力之改造槍枝罪。
四、原審經審理結果，以被告罪證明確，予以論科，固非無見。
    但查，刑法於94年2月2日修正公布，並自95年7月1日起施行
    ，易服勞役之折算標準，已改為以新台幣1000元、2000元、
    3000元折算1日，經比較後，以新法有利被告，原審未及比
    較，以致適用舊法，自有未合。被告仍執陳詞指摘原判決不
    當，雖無可取，但原判決既有可議，即屬無可維持，應由本
    院予以撤銷改判。爰審酌被告素行，犯罪手段，未以持有之
    槍彈從事其他不法行為，及其行為對社會治安之危害不小及
    犯後態度等一切情狀，量處如主文所示之刑，並就併科罰金
    部分，諭知易服勞役之折算標準，以資懲儆。扣案具有殺傷
    力之仿ＢＥＲＥＴＴＡ廠84型半自動手槍製造金屬玩具手槍
    之改造手槍1支（管制編號00000000009號）及具直徑約8.9
    ｍｍ土造金屬彈頭之土造子彈3顆，均為違禁物，依刑法第
    38條第1項第1款規定併予宣告沒收。至於具直徑約8.9ｍｍ
    土造金屬彈頭之土造子彈1顆、口徑0.38吋（9×17ｍｍ）之
    制式子彈1顆、口徑9ｍｍ（9×19ｍｍ）之制式彈殼截短加
    裝土造金屬彈頭而成之改造子彈1顆，經試射後，已失其原
    有子彈之結構與功能，已非違禁物。又另扣案制式子彈5 顆
    ，並不具殺傷力，有上開槍彈鑑定書可憑，爰均不另為沒收
    之諭知，附此明。
據上論斷，應依刑事訴訟法第369條第1項前段、第364條、第299
條第1項前段，槍砲彈藥刀械管制條例第8條第4項、第12條第4項
，刑法第2條第1項、第11條前段、第55條、第42條第3項、第38
條第1項第1款，判決如主文。
本案經檢察官許仲瑩到庭執行職務。
中    華    民    國    95    年    9     月    28    日
                  刑事第六庭    審判長法  官  林 堭 儀
                                      法  官  莊 謙 崇
                                      法  官  王 炳 梁
以上正本證明與原本無異。
如不服本判決，應於收受送達後十日內向本院提出上訴書狀，其
未敘述上訴之理由者並得於提起上訴後十日內向本院補提理由書
（均須按他造當事人之人數附繕本）。
                                      書記官  高 柑 柏
中    華    民    國    95    年    10    月    2     日


司法院資訊處製作；財團法人民間司法改革基金會備份。
